---
title: "R Notebook"
output: html_notebook
---

# Decision tree
Análisis del data set hogar o vivienda mediante el algoritmo desicion tree.
```{r}
# Instalación de las librerías
install.packages("rpart")
install.packages("rpart.plot")
```

```{r}
# Cargar las librerías en el entorno de ejecución
library(rpart)
library(rpart.plot)
library(dplyr)
```

## Carga del conjunto de datos
```{r}

dHogar <- read.csv("..\\Data\\HOGAR_BDP.csv")
dVivienda <- read.csv("..\\Data\\VIVIENDA_BDP.csv")

```


## Ejecución del algoritmo

### Predicción de si una vivienda cuenta con carro en función de la existencia de servicio de internet, refrigeradora, lavadora y computadora.
```{r}

# Preparación del sub conjunto
sdHogar <- dHogar

# Ejecución del algoritmo
dtHogar <- rpart(
  PCH9_M ~
    PCH9_D + PCH9_E + PCH9_G + PCH9_H + 
    PCH10 + PCH13 + PCH14,
  data = sdHogar, method = "class"
)

# Graficar resultado
rpart.plot(
  dtHogar, type = 2, extra = 0, under = TRUE, fallen.leaves = TRUE,
  box.palette = "BuGn", main="Predicción de carro", cex = 0.5
)

```


### Predicción de si una vivienda cuenta con carro 
```{r}

# Preparación del sub conjunto
sdHogar <- dHogar


# Ejecución del algoritmo
dtHogar <- rpart(
  PCH9_M ~
    PCH9_D + PCH9_E + 
    PCH10 + PCH13 + PCH14,
  data = sdHogar, method = "class"
)

# Graficar resultado
rpart.plot(
  dtHogar, type = 2, extra = 0, under = TRUE, fallen.leaves = TRUE,
  box.palette = "BuGn", main="Predicción de carro", cex = 0.5
)

```


### Predicción de si una vivienda cuenta con carro y moto al mismo tiempo en función de la existencia de servicio de internet, refrigeradora, lavadora y computadora.
```{r}

# Preparación del sub conjunto
sdHogar <- dHogar %>%
  mutate(carromoto = ifelse(PCH9_L == 1 & PCH9_M == 1, 1, 2))


# Ejecución del algoritmo
dtHogar <- rpart(
   PCH9_K~
    PCH9_L + PCH9_M + PCH9_I + PCH9_H + 
    PCH10 + PCH13 + PCH14+PEI1,
  data = sdHogar, method = "class"
)

# Graficar resultado
rpart.plot(
  dtHogar, type = 2, extra = 0, under = TRUE, fallen.leaves = TRUE,
  box.palette = "BuGn", main="Predicción de agua caliente", cex = 0.5
)

```


### Predicción de si una vivienda cuenta con carro y moto al mismo tiempo en función de la existencia de servicio de internet, refrigeradora, lavadora y computadora.
```{r}

# Preparación del sub conjunto
sdHogar <- dHogar %>%
  mutate(carromoto = ifelse(PCH9_L == 1 & PCH9_M == 1, 1, 2)) %>%
  filter(PCH5 != 2, PCH5 != 3, PCH5 != 5 )
  

# Ejecución del algoritmo
dtHogar <- rpart(
   PCH5~
    PCH9_C + PCH9_J + PEI1 + PCH15 +
     PCH14+PEI2_E + PCH9_C +PCH9_F,
  data = sdHogar, method = "class"
)

# Graficar resultado
rpart.plot(
  dtHogar, type = 2, extra = 0, under = TRUE, fallen.leaves = TRUE,
  box.palette = "BuGn", main="Predicción tipo de servicio sanitario", cex = 0.5
)

```




