---
title: "R Notebook"
output: html_notebook
---

```{r}
install.packages("ggplot2")

```


```{r}
library(arules)
library(ggplot2)

```

```{r}
# obtener los datos
data <- read.csv(file= "C:\\Users\\dventura\\Downloads\\db_csv_\\PERSONA_BDP.csv")
data

```


```{r}
# realizar algoritmo apriori para poder comparar los resultados con fpgrowth y kmeans
subdata <- data

reglas_apriori <- apriori(subdata, parameter = list(support=0.5, confidence=0.2))


```

```{r}
# Lectura de resultados
inspect(reglas_apriori[0:10])

```


```{r}
# Preparar datos para fpgrowth
subdata_fp <- data

# ejecutar algoritmo fpgrowth
reglas_fpgrowth <- fim4r(subdata_fp, method = "fpgrowth", target = "rules", supp=.2, conf=.5)
reglas_fpgrowth <- as(reglas_fpgrowth, "data.frame")



```


```{r}
# Función que selecciona las columnas con más de dos valores únicos
guardar_columnas_unicas <- function(data) {
  # Identificar las columnas con más de 2 valores únicos
  columnas_seleccionadas <- sapply(data, function(col) length(unique(col)) > 1)
  
  # Filtrar las columnas que cumplen la condición
  nuevo_dataset <- data[, columnas_seleccionadas]
  
  return(nuevo_dataset)
}
```

```{r}
# Explorar datos para mkmeans
subdata_km <- data

#subdata_km <- guardar_columnas_unicas(data)


# obtener solo columnas que me serán importantes
subdata_km <- subdata_km[, c("DEPARTAMENTO", "MUNICIPIO", "AREA", "ZONA", "PCP6", "PCP7", "PCP12", "PCP17_A", "PCP17_B", "PCP34","PCP37", "NIVGRADO", "PEA", "POCUPA", "PDESOC", "PEI")]

subdata_km <- subset(subdata_km, DEPARTAMENTO <= 4)
subdata_km <- subset(subdata_km, NIVGRADO >= 60)
subdata_km <- subset(subdata_km, PEA == 1)

subdata_km <- sapply(subdata_km, function (rr) replace(rr, is.na(rr), -1) )
subdata_km <- as.data.frame(subdata_km)

cluster <- kmeans(subdata_km, centers = 2)

# graficar centroides
ggplot(subdata_km, aes(x = NIVGRADO, y = PCP7, color = as.factor(cluster$cluster)))+
  geom_point()+
  geom_point(data = as.data.frame(cluster$centers), aes(x=NIVGRADO, y = PCP7), color = "black", size=4, shape=17)+
  labs(title = "Nivel académico vs Edad de la persona")+
  theme_minimal()

```

## Para el conjunto de datos de personas con nivel académico mayor o igual a maestría, se clasifican en tres grupos 

## Menor a licenciatura
```{r}


# Explorar datos para mkmeans
subdata_km <- data

# obtener solo columnas que me serán importantes
subdata_km <- subdata_km[, c("DEPARTAMENTO", "MUNICIPIO", "AREA", "ZONA", "PCP6", "PCP7", "PCP12", "PCP17_A", "PCP17_B", "PCP34","PCP37", "NIVGRADO", "PEA", "POCUPA", "PDESOC", "PEI")]

subdata_km <- subset(subdata_km, DEPARTAMENTO <= 4)

# nivel educativo en licenciatura
subdata_km <- subset(subdata_km, NIVGRADO <= 50)

# quitar los datos na, pero esta función devuelve una matriz y necesito un data frame
subdata_km <- sapply(subdata_km, function (rr) replace(rr, is.na(rr), -1) )
subdata_km <- as.data.frame(subdata_km)

cluster <- kmeans(subdata_km, centers = 3)

# graficar centroides
ggplot(subdata_km, aes(x = PCP7, y = PCP34, color = as.factor(cluster$cluster)))+
  geom_point()+
  geom_point(data = as.data.frame(cluster$centers), aes(x=PCP7, y = PCP34), color = "black", size=4, shape=17)+
  labs(title = "Estado conyugal vs Edad de la persona", subtitle = "Nivel académico superior o igual a maestría")+
  theme_minimal()
```


## Igual a licenciatura
```{r}


# Explorar datos para mkmeans
subdata_km <- data

# obtener solo columnas que me serán importantes
subdata_km <- subdata_km[, c("DEPARTAMENTO", "MUNICIPIO", "AREA", "ZONA", "PCP6", "PCP7", "PCP12", "PCP17_A", "PCP17_B", "PCP34","PCP37", "NIVGRADO", "PEA", "POCUPA", "PDESOC", "PEI")]

subdata_km <- subset(subdata_km, DEPARTAMENTO <= 4)

# nivel educativo en licenciatura
subdata_km <- subset(subdata_km, NIVGRADO >= 50)
subdata_km <- subset(subdata_km, NIVGRADO <= 60)

# quitar los datos na, pero esta función devuelve una matriz y necesito un data frame
subdata_km <- sapply(subdata_km, function (rr) replace(rr, is.na(rr), -1) )
subdata_km <- as.data.frame(subdata_km)

cluster <- kmeans(subdata_km, centers = 3)

# graficar centroides
ggplot(subdata_km, aes(x = PCP7, y = PCP34, color = as.factor(cluster$cluster)))+
  geom_point()+
  geom_point(data = as.data.frame(cluster$centers), aes(x=PCP7, y = PCP34), color = "black", size=4, shape=17)+
  labs(title = "Estado conyugal vs Edad de la persona", subtitle = "Nivel académico estudiando licenciatura")+
  theme_minimal()
```

## Superior a maestría
```{r}


# Explorar datos para mkmeans
subdata_km <- data

# obtener solo columnas que me serán importantes
subdata_km <- subdata_km[, c("DEPARTAMENTO", "MUNICIPIO", "AREA", "ZONA", "PCP6", "PCP7", "PCP12", "PCP17_A", "PCP17_B", "PCP34","PCP37", "NIVGRADO", "PEA", "POCUPA", "PDESOC", "PEI")]

subdata_km <- subset(subdata_km, DEPARTAMENTO <= 4)

# nivel educativo en licenciatura
subdata_km <- subset(subdata_km, NIVGRADO >= 60)

# quitar los datos na, pero esta función devuelve una matriz y necesito un data frame
subdata_km <- sapply(subdata_km, function (rr) replace(rr, is.na(rr), -1) )
subdata_km <- as.data.frame(subdata_km)

cluster <- kmeans(subdata_km, centers = 3)

# graficar centroides
ggplot(subdata_km, aes(x = PCP7, y = PCP34, color = as.factor(cluster$cluster)))+
  geom_point()+
  geom_point(data = as.data.frame(cluster$centers), aes(x=PCP7, y = PCP34), color = "black", size=4, shape=17)+
  labs(title = "Estado conyugal vs Edad de la persona", subtitle = "Nivel académico superior o igual a maestría")+
  theme_minimal()
```



## Para el conjunto de datos de personas se clasifican mediante el status conyugal respecto al área rural o urbana 

## Menor a licenciatura
```{r}


# Explorar datos para mkmeans
subdata_km <- data

# obtener solo columnas que me serán importantes
subdata_km <- subdata_km[, c("DEPARTAMENTO", "MUNICIPIO", "AREA", "ZONA", "PCP6", "PCP7", "PCP12", "PCP17_A", "PCP17_B", "PCP34","PCP37", "NIVGRADO", "PEA", "POCUPA", "PDESOC", "PEI")]

subdata_km <- subset(subdata_km, AREA ==1)

# nivel educativo en licenciatura
subdata_km <- subset(subdata_km, NIVGRADO >= 60)

# quitar los datos na, pero esta función devuelve una matriz y necesito un data frame
subdata_km <- sapply(subdata_km, function (rr) replace(rr, is.na(rr), -1) )
subdata_km <- as.data.frame(subdata_km)

cluster <- kmeans(subdata_km, centers = 3)

# graficar centroides
ggplot(subdata_km, aes(x = PCP7, y = PCP34, color = as.factor(cluster$cluster)))+
  geom_point()+
  geom_point(data = as.data.frame(cluster$centers), aes(x=PCP7, y = PCP34), color = "black", size=4, shape=17)+
  labs(title = "Estado conyugal vs Edad de la persona", subtitle = "Nivel académico superior o igual a maestría")+
  theme_minimal()
```


## Mayor o  igual a maestría que viven área rural y son mujeres
```{r}


# Explorar datos para mkmeans
subdata_km <- data

# obtener solo columnas que me serán importantes
subdata_km <- subdata_km[, c("DEPARTAMENTO", "MUNICIPIO", "AREA", "PCP6", "PCP7", "PCP12", "PCP17_A", "PCP17_B", "PCP34","PCP37", "NIVGRADO")]

subdata_km <- subset(subdata_km, AREA == 2)

# nivel educativo en licenciatura
subdata_km <- subset(subdata_km, NIVGRADO >= 60)

# nivel educativo en licenciatura
subdata_km <- subset(subdata_km, PCP6 ==2)


# quitar los datos na, pero esta función devuelve una matriz y necesito un data frame
subdata_km <- sapply(subdata_km, function (rr) replace(rr, is.na(rr), -1) )
subdata_km <- as.data.frame(subdata_km)

cluster <- kmeans(subdata_km, centers = 3)

# graficar centroides
ggplot(subdata_km, aes(x = PCP7, y = PCP34, color = as.factor(cluster$cluster)))+
  geom_point()+
  geom_point(data = as.data.frame(cluster$centers), aes(x=PCP7, y = PCP34), color = "black", size=4, shape=17)+
  labs(title = "Estado conyugal vs Edad de la persona", subtitle = "Nivel académico superior o igual a maestría")+
  theme_minimal()
```

```{r}


# Explorar datos para mkmeans
subdata_km <- data

# obtener solo columnas que me serán importantes
subdata_km <- subdata_km[, c("DEPARTAMENTO", "MUNICIPIO", "AREA", "ZONA", "PCP6", "PCP7", "PCP12", "PCP17_A", "PCP17_B", "PCP34","PCP37", "PCP35_A", "NIVGRADO", "PEA", "POCUPA", "PDESOC", "PEI")]

# meseta central
subdata_km <- subset(subdata_km, DEPARTAMENTO <= 4)


# nivel educativo mayor o igual a maestría
subdata_km <- subset(subdata_km, NIVGRADO >= 60)

# mujeres
#subdata_km <- subset(subdata_km, PCP6 == 1)

# hombres
subdata_km <- subset(subdata_km, PCP6 == 2)

# quitar los datos na, pero esta función devuelve una matriz y necesito un data frame
subdata_km <- sapply(subdata_km, function (rr) replace(rr, is.na(rr), -1) )
subdata_km <- as.data.frame(subdata_km)

# menos DE 50 hijos
subdata_km <- subset(subdata_km, PCP35_A <=50)

# Ejecutar algoritmo
cluster <- kmeans(subdata_km, centers = 3)

# graficar centroides
ggplot(subdata_km, aes(x = PCP12, y = PCP35_A, color = as.factor(cluster$cluster)))+
  geom_point()+
  geom_point(data = as.data.frame(cluster$centers), aes(x=PCP12, y = PCP35_A), color = "black", size=4, shape=17)+
  labs(title = "Cantidad hijos vivos vs Identidad étnica", subtitle = "Nivel académico superior o igual a maestría")+
  theme_minimal()
```